【裁判字號】    97,消債更,1153
【裁判日期】    980421
【裁判案由】    更生事件
【裁判全文】
臺灣板橋地方法院民事裁定          97年度消債更字第1153號
聲  請  人  甲○○
代  理  人  劉韋廷律師
上列當事人因消費者債務清理事件，聲請更生，本院裁定如下：
    主  文
聲請駁回。
聲請費用由聲請人負擔。
    理  由
一、按更生之聲請有下列情形之一者，應駁回之：一、債務人曾
    依本條例或破產法之規定而受刑之宣告；二、債務人曾經法
    院認可和解、更生或調協，因可歸責於己之事由，致未履行
    其條件；三、債務人經法院通知，無正當理由而不到場，或
    到場而不為真實之陳述，或拒絕提出關係文件或為財產變動
    狀況之報告，消費者債務清理條例（以下簡稱本條例）第46
    條定有明文；而按「聲請更生或清算不合程式或不備其他要
    件者，法院應以裁定駁回之，但其情形可以補正者，法院應
    定期間先命補正」，本條例第 8條亦著有明文可參。此外，
    債務人不能清償債務或有不能清償之虞者，得依本條例所定
    更生或清算程序，清理其債務，復為本條例第3所明定。
二、本件聲請意旨略以：聲請人其積欠債權銀行總金額為新臺幣
    （下同）488,000 元，因有不能清償債務之虞，前已提出債
    權人清冊，依本條例第151 條第1 項規定以書面向最大債權
    金融機構聯邦商業銀行申請前置協商債務清償方案，惟聲請
    人患中度肢體殘障，不能長時間久坐，於95年後即無法長時
    間駕駛計程車，所賺取收入無法支付車行車貸，故計程車已
    遭車行收回，聲請人目前已不能繼續駕駛計程車營業，收入
    頓失，僅能依靠殘障及低收入戶補助金每月共計7, 000元及
    親友之援助以維生，故而無法接受協商時聯邦商業銀行提出
    之每月還款2,500 元之條件而致協商不成立，且其無擔保或
    無優先權之債務總額未逾12,000,000元，復未經法院裁定開
    始清算程序或宣告破產，故為此聲請更生云云。
三、經查：聲請人主張前已提出財團法人聯合徵信中心債權人清
    冊、財產收支狀況說明書、近兩年綜合所得資料清單為證，
    且依本條例第151條第1項規定以書面向最大債權金融機構聯
    邦商業銀行申請前置協商債務清償方案，而協商不成立等情
    ，業據提出聯邦商業銀行民國97年6 月18日前置協商不成立
    通知書為證，堪信屬實，而依上開不成立通知書記載，聲請
    人係因協商意願低落之原因而協商不成立。復查聲請人並無
    消費者債務清理條例第6 條第3 項、第8 條所定駁回更生聲
    請之事由存在，則債務人聲請更生，在程序上固無不合，應
    屬有據。
四、惟查，聲請人主張其因每月平均收入僅 7,000元，扣除每月
    必要支出為 6,785元，每月收入已無法同時支應每月必要支
    出及履行協商條件，故無法接受聯邦商業銀行提出之還款方
    案等語。然而，本院審酌下情，認聲請人並無不能清償債務
    或不能清償之虞之情事:
(一)、按更生程序係為保護有更生誠意之債務人而設，債務人如不
    配合法院而為協力行為，即足認其欠缺清理債務之誠意，且
    無聲請更生之真意，自無加以保護之必要（消費者債務清理
    條例第9 條、第46條參照）。茲本件聲請人具狀聲請更生，
    雖曾據提出債權人清冊、戶籍謄本、95年度綜合所得資料清
    單、郵政存簿儲金簿封面及內頁影本、身心障礙手冊、臺北
    縣樹林市公所低收入證明書、財團法人聯合徵信中心當事人
    綜合信用報告─債務清理條例前置協商專用債權人清冊等件
    到院，然因其檢附之事證經核尚有未足，經本院於97年10月
    3日裁定命聲請人補正如附件所載之事項 （包括預納郵務費
    及可資釋明聲請人於 97年起每月有補助金7,000元，加上聲
    請人陳稱之每月開計程車收入淨額 3,500元，而每月支出為
    6,785元，每月收入扣除支出後，尚餘3,715元，有何不能接
    受協商時銀行要求之每月還款 2,500元之條件情形等關係文
    件），該裁定並於97年10月8 日已送達於代理人，此有本院
    上開裁定及送達證書各1 件在卷可稽（見本院卷第34、36頁
    ），乃聲請人於收受本院上開裁定後，雖曾於97年10月17日
    具狀補正，然斟酌其補正內容，不過僅有郵費之收據以及每
    月必要支出水費、電費、瓦斯費、電話費、勞保費、健保費
    、伙食費等證明文件及還款計畫書而已，然對於如何可資證
    明其財產及收入狀況（含收入及必要支出）說明書記載內容
    等資料（乃屬法院於判斷是否裁定更生程序所必須參考之資
    料），則並未依限補正，且迄今猶未為之，致本院無從稽考
    其陳述之真實性（例如：聲請人雖於更生聲請狀中陳稱其尚
    須繳納台灣土地銀行勞工保險局勞工紓困貸款100,000 元之
    債務，然卻未說明此筆貸款之借貸原因、使用情形、資金流
    向及是否有賸餘能供清償債務等；另如聲請人陳稱其辦理信
    用卡係為募集買營業用計程車之資金，卻又陳述其計程車係
    向車行貸款，因無法繳納貸款致車子已被車行收回，則其購
    買計程車之資金究竟為何，先後陳述顯有不實等情）。惟聲
    請人雖經本院裁定命為補正，仍未檢附資料說明其此部分資
    金之使用情形。是聲請人既有上述遲未協力陳報之情形，自
    於協力義務之履行有所欠缺，參酌前開說明，本件聲請人之
    更生聲請已嫌無據。
(二)、其次，聲請人於本件更生聲請前，曾於97年間依本條例第15
    1 條第1 項規定以書面向最大債權金融機構聯邦商業銀行申
    請前置協商債務清償方案，而協商不成立等情，業據提出聯
    邦商業銀行97年6 月18日前置協商不成立通知書為證（見本
    院卷第20頁)， 堪信屬實，是本件聲請人聲請更生，依上開
    說明，自須符合不能清償債務或有不能清償之虞者等要件，
    方為適法。聲請人雖謂「因其無法長時間駕駛計程車，所賺
    取收入無法支付車行車貸，故計程車已遭車行收回，聲請人
    目前已無法繼續駕駛計程車營業，收入頓失，僅能依靠中度
    肢體殘障、低收入戶補助金每月共計7,000 元及親友援助維
    生，故而無法接受協商時聯邦商業銀行提出之每月還款2,50
    0 元之條件而協商不成立」，且引89年3 月6 日鑑定之身心
    障礙手冊為據（見本院卷第28、第37頁）。然觀諸聲請人既
    於財產及收入狀況說明書自陳其於75年起至95年間均以駕駛
    計程車營業，是縱使聲請人因車禍致89年3 月6 日（即殘障
    手冊上記載之鑑定日期）後患有肢體殘障之疾病，其於上開
    日期後仍能繼續駕駛計程車營業長達6 年有餘，甚者於94年
    間為求收入增加更積極辦卡募集買車資金，以求脫離車行剝
    削，可知聲請人並無因肢體殘障而導致無法繼續駕駛計程車
    致收入頓失之情事，聲請人縱患有肢體殘障此等疾症，亦非
    屬有不能清償債務之事由；遑論聲請人於聲請前置協商前（
    即97年1 月間），已先自台灣土地銀行貸得勞工保險局勞工
    紓困貸款100,000 元，有聲請人提出之台灣土地銀行活期儲
    蓄存款存摺封面及內頁可稽（見本院卷第18及19頁），參酌
    以聲請人正值壯年，縱使肢體殘障亦非全無工作能力，如其
    日後勉力工作，節約支出，並非不能履行前述債權人所提議
    之每月清償2,500 元之協商條件，何況其所貸得之10萬元勞
    工紓困貸款亦足供支應約3 年餘協商還款金額，可見前述債
    權人所提議之協商條件當在聲請人清償能力範圍之內，並無
    不能清償債務之情事。
五、綜上論結，聲請人既未依限補正前述文件或資金使用情形資
    料，且其主張情節又不符合消債條例第3 條所定要件，復上
    開欠缺事項又屬無從補正，是依首揭說明，本件自應駁回其
    更生之聲請。爰依消費者債務清理條例第3 條、第8 條，裁
    定如主文。
六、至於所繳納郵務送達費 1,360元，則待本件更生聲請事件確
    定後，如尚有剩餘郵資餘額，再予檢還聲請人，附此敘明。
中    華    民    國    98    年    4    月    21    日
以上為正本係照原本作成    民事第三庭  法  官    邱育佩
如不服本裁定，應於裁定送達後10日內，以書狀向本院提出抗告
，並繳納抗告費新臺幣1千元
中    華    民    國    98    年    4     月    21    日
                                      書記官    彭麗紅


司法院資訊處製作；財團法人民間司法改革基金會備份。
